臺灣高雄地方法院刑事判決　　　　　　　　　　　九十二年度訴字第一九一九號
　　公　訴　人　臺灣高雄地方法院檢察署檢察官
　　被　　　告　乙○○
右列被告因搶奪等案件，經檢察官提起公訴（九十二年度偵字第一二九二六號），本
院判決如左：
    主  文
乙○○共同連續意圖為自己不法之所有，而搶奪他人之動產，處有期徒刑壹年肆月。
    事  實
一、乙○○意圖為自己不法之所有，並基於竊盜之概括犯意，分別於附表一編號(一)、
    (二)所示時、地，連續竊取如附表一編號(一)、(二)所列機車二部，得手後，欲供搶奪
    犯罪之用。嗣意圖為自己不法之所有，並基於強奪之概括犯意，除以附表一編號
    (二)所示機車作為犯案之工具，於附表二編號(一)所示時、地，以附表二編號(一)所示
    方法，搶奪戊○○所有如附表二編號(一)所示財物外；復於附表二編號(二)所示時、
    地，騎乘不明機車，以附表二編號(二)所示方法，搶奪庚○○○所有如附表二編號
    (二)所示財物；再承前搶奪之犯意，於附表二編號(三)之時、地，與劉志成（另經檢
    察官提起公訴，於民國九十二年七月三十一日經本院以九十二年度訴字第一○一
    六號判決有期徒刑一年）共同基於搶奪之犯意聯絡，由劉志成騎乘竊得之機車，
    搭載乙○○，以附表二編號(三)所示之方法，搶奪甲○○所有如附表二編號(三)所示
    財物。各次得手後，均將現款花用殆盡；而行動電話則留供己用或加以變賣；至
    身分證件及其他物品則隨意棄置路邊。又乙○○於犯罪未發覺前，於九十一年七
    月二十三日，因毒品案至高雄市政府警察局三民第二分局製作筆錄時，向承辦警
    員主動供承如附表二編號(三)所示犯行，並願接受裁判；且經警追查戊○○遭搶行
    動電話序號，得知乙○○曾使用該行動電話，而循線查悉上情。
二、案經高雄巿政府警察局移送臺灣高雄地方法院檢察署檢察官偵查起訴。
    理  由
壹、有罪部分：
一、右揭犯罪事實，業據被告乙○○於警訊、偵查中及本院審理時坦白承認（詳被告
    九十二年八月八日、八月十四日及八月二十四日警訊筆錄；九十一年十一月二十
    六日檢察官訊問筆錄）；核與另案共犯劉志成於偵查中供述相符（詳九十一年十
    一月二十六日檢察官訊問筆錄）；並經被害人己○○、丁○○○、戊○○、庚○○○、甲○○於警訊中指述明確（詳被害人九十一年八月八日、八月九日、八月
    十四日及八月二十三日警訊筆錄）。復有贓物認領保管單、機車失竊暨尋獲證明
    單、台灣大哥大股份有限公司、遠傳電信股份有限公司雙向通聯資料附警訊卷可
    稽。此外，被告係騎乘附表一編號(二)機車，搶奪被害人戊○○財物等情，已據被
    告供陳明確（詳九十一年八月八日警訊筆錄）；而被告竊得附表一編號(一)所示機
    車後，因未尋獲行搶對象而丟棄，並未以之為搶奪工具（詳被告九十一年八月十
    四日警訊筆錄），是公訴人認該機車亦屬搶奪工具，容有誤會；至被告雖騎乘機
    車搶奪被害人庚○○○財物，且自承該機車係於高雄市左營地區竊得（詳被告九
    十一年八月八日警訊筆錄），惟因僅有被告自白，尚乏其他補強證據可資佐證，
    尚難因此即認被告尚竊取他車，附此敘明。從而，因被告自白顯與事實相符，是
    本件事證明確，被告犯行堪予認定。
二、核被告乙○○所為，係犯刑法第三百二十條第一項竊盜罪、第三百二十五條第一
    項之搶奪罪。附表二編號(三)犯行部分，被告、另案共犯劉志成，有犯意聯絡及行
    為分擔，為共同正犯。又被告二次竊盜、三次搶奪犯行，均時間緊接，手段相同
    ，所犯各係犯罪構成要件相同之罪名，顯均係基於概括犯意反覆為之，應依連續
    犯之規定各論以一罪，並均依法加重其刑【搶奪罪部分，應論以情節較重之附表
    二編號(三)犯行（因該次搶得現金較多，且參與人數二人）】。另被告所犯上開連
    續竊盜罪與連續搶奪罪間，有方法目的之牽連犯關係，應依刑法第五十五條之規
    定，從一重之連續搶奪罪論處（因係論以情節較重之附表二編號(三)犯行，而該次
    係被告、另案共犯劉志成共同為之，故主文諭知『共同』）。再者，被害人戊○○遭搶奪後，警方透過被害人戊○○行動電話序號，追查被告曾於九十一年七月
    十三日十八時七分三十三秒時，曾以被害人戊○○行動電話發話，因而確認被告
    參與該件搶案等情，固有臺灣大哥大股份有限公司、遠傳電信股份有限公司函附
    通聯紀錄可參。惟被告於九十一年七月二十三日，因毒品案至高雄市政府警察局
    三民第二分局製作筆錄時，已向承辦警員主動供承如附表二編號(三)所示犯行之事
    實，有高雄市政府警察局三民第二分局九十二年十一月四日高市警三（貳）分三
    字第○九二○○二三二六九號函附筆錄附本院卷可參；而警方追查行動電話序號
  後，遠傳電信股份有限公司係於九十一年八月六日傳真被告申辦行動電話基本資
    料，有該傳真函附警訊卷可參，準此而論，因被告於警方查知被告行動電話申設
    資料前，已向高雄市政府警察局三民第二分局員警自首，基於『裁判上一罪關係
    之犯罪，茍全部犯罪未被發覺之前，行為人僅就其中一部分犯罪自首，仍生全部
    自首效力』（最高法院九十年度臺上字第五四三五號判決意旨參照），被告雖僅
    就附表二編號(三)犯行自首，本件仍發生全部自首效力，爰依刑法第六十二條前段
    規定，減輕其刑，並先加而後減。爰審酌被告正值青年，不知潔身自愛，除竊取
    他機車外，復搶奪被害女子皮包，行為實屬不該，且危害社會治安，使女子陷於
    恐懼，本不宜輕縱，惟念其犯後坦承犯行，態度尚稱良好，並參以機車業已歸還
    被害人；搶奪部分，亦有部分物品經被害人領回，及竊盜、搶奪財物價值，被告
    主動向警方供出搶案，甚有悔意等一切情狀，酌情量處如主文所示之刑，以示懲
    儆。
貳、不另為無罪判決部分：
一、公訴意旨另以：被告於九十一年五月二十四日十四時五十一分許，在高雄市○○
    區○○路、立信路口處，騎乘不詳車號機車，自被害人丙○○後方，搶奪被害人
  背於右肩皮包一只（內有現金新臺幣『下同』一萬四千元、手機一支、ＰＤＡ一
    台及證件等物）等情。因認被告涉犯刑法第三百二十五條第一項搶奪罪嫌。
二、按犯罪事實應依證據認定之，無證據不得推定其犯罪事實；又不能證明被告犯罪
    者，應諭知無罪之判決，刑事訴訟法第一百五十四條第二項、第三百零一條第一
    項前段分別定有明文。再認定被告有罪之事實，應憑證據，如未能發現相當之證
    據，或證據不足以證明，自不能以推測或擬制之方法，以為裁判之基礎；且認定
    犯罪事實所憑之證據，其為訴訟上之證明，須達於通常一般人均不致有所懷疑，
    而得確信其為真實之程度者，始得據為有罪之認定，倘其證明尚未達到此一程度
    而有合理之懷疑存在時，尚難為有罪之認定基礎；苟積極證據不足以為不利於被
    告事實之認定，即應為有利於被告之認定，更不必有何有利之證據（最高法院三
    十年上字第八一六號、四十年臺上字第八六號、七十六年臺上字第四九八六號判
    例參照）。
三、公訴人認被告涉犯搶奪罪嫌，無非係以被害人丙○○指訴；被告自白，資為
    論罪依據。訊據被告堅決否認有何搶奪犯行，辯稱：伊未搶背者之皮包，亦未在
    高雄市○○路、立信路口行搶等語。經查：(一)證人丙○○於本院證稱：當天下午
    二時許，在裕誠路、富國路與立信路口，伊手拿著皮包，不是背者，欲至停車場
    ，搶匪就騎機車自其右方搶走皮包，伊只見到搶匪背影，並記下車號，搶匪當時
    戴安全帽，頭髮超過耳朵，身材較被告胖，嗣警方查詢車號後，即帶其至鼓山尋
    找車主，但該機車與搶匪騎乘之機車不同，且車主背影不像搶匪，故可能記錯車
    號，之後，鼎金派出所通知其領回皮包，警方告知係團管區附近居民見有人將皮
    包丟在該處，再送至派出所等語（詳本院九十三年一月六日審判筆錄）。準此而
    論，因證人丙○○僅見到搶匪背影，並未正面見到搶匪，且搶匪體格較被告為胖
    ，則被告是否為搶匪，已非無疑；況證人丙○○所記下搶匪機車車號係ＸＶＹ─
    九○七號，縱其誤記，在焦點目光注視下，亦不至於與實際車號差異甚多，但觀
    之如附表一編號(一)、(二)所示被告竊得機車號碼，僅Ｙ字相同（即附表一編號(一)機
    車），餘英文字母、阿拉伯數字均不同，差異甚大，亦徵被告並非搶匪甚明。(二)
    被告自白不可作為認定犯罪事實之唯一依據，仍應調查其他事實以資審認，因證
    人丙○○之指訴，尚無法證明被告有搶奪犯行，且搶匪身材、騎乘機車車號均與
    被告身材、竊得機車號碼不符，是被告縱經自白，亦無法認定其犯罪。從而，因
    證人丙○○指訴、被告自白，均無法為被告不利之認定，且參以警方並未於被告
    住所、身上查獲該搶奪贓物，是被告應無公訴人所指之搶奪犯行。此外，復查無
    其他積極證據足資證明被告有上開犯行，不能證明被告犯罪，依法原應為無罪判
    決之諭知，但公訴人認此部分與前開搶奪有罪部分，具有連續犯之裁判上一罪關
    係，爰不另為無罪判決之諭知。
據上論斷，應依刑事訴訟法第二百九十九條第一項前段，刑法第二十八條、第五十六
條、第三百二十條第一項、第三百二十五條第一項、第五十五條、第六十二條前段，
罰金罰鍰提高標準條例第一條前段，判決如主文。
中      華      民      國    九十三    年      一      月    十九      日
                                  臺灣高雄地方法院刑事第一庭
                                      審判長法官  林水城
                                            法官  陳銘珠
                                            法官  方百正
右正本證明與原本無異。
如不服本判決，應於判決送達後十日內，向本院提出上訴狀。
                                            書記官 張金蘭
中    華    民    國      九十三      年      一      月      二十     日
附表一：
┌─┬─────┬──────┬───┬─────────┬────┬──┐
│編│(一)犯罪時間│犯 罪  地 點│被害人│犯   罪    方   法│所得財物│備註│
│號│(二)發現時間│            │      │                  │        │    │
├─┼─────┼──────┼───┼─────────┼────┼──┤
│一│(一)九十一年│高雄縣仁武鄉│許朱月│趁被害人不注意時，│ＹＮＤ－│    │
│  │七月一日上│大灣村仁雄路│春    │利用機車鑰匙未取下│五三三號│    │
│  │午        │一九○之一號│      │之機會，發動該機車│輕機車  │    │
│  │(二)九十一年│（公訴人誤載│      │，並將之竊走，欲供│        │    │
│  │七月一日上│一九○號）『│      │搶奪犯罪之用，嗣未│        │    │
│  │午十時二十│鴻騏汽車修理│      │尋獲行搶對象而丟棄│        │    │
│  │五分許    │廠』前      │      │。                │        │    │
├─┼─────┼──────┼───┼─────────┼────┼──┤
│二│(一)九十一年│高雄縣仁武鄉│己○○│同上。嗣以該機車為│ＯＪＱ－│    │
│  │七月十三日│仁雄路四六五│（車主│工具，行搶被害人許│二一九號│    │
│  │上午      │號『奕泰不銹│：郭信│英珍。            │重型機車│    │
│  │(二)九十一年│鋼鐵工廠』前│雄）  │                  │        │    │
│  │七月十三日│            │      │                  │        │    │
│  │上午十時許│            │      │                  │        │    │
│  │          │            │      │                  │        │    │
└─┴─────┴──────┴───┴─────────┴────┴──┘
附表二：
┌─┬─────┬──────┬───┬─────────┬────┬──┐
│編│犯罪時間  │犯 罪  地 點│被害人│犯   罪    方   法│所得財物│備註│
│號│          │            │      │                  │（新臺幣│    │
│  │          │            │      │                  │）      │    │
├─┼─────┼──────┼───┼─────────┼────┼──┤
│一│九十一年七│高雄巿左營區│戊○○│乙○○騎乘機車自被│手提包一│    │
│  │月十三日十│裕誠路三六○│      │害人右後方搶奪被害│只（內有│    │
│  │七時十五分│號前        │      │人提於右手之手提包│六百元、│    │
│  │許        │            │      │一只，得手後逃逸。│手機一支│    │
│  │          │            │      │                  │）      │    │
│  │          │            │      │                  │        │    │
├─┼─────┼──────┼───┼─────────┼────┼──┤
│二│九十一年七│高雄巿左營區│黃潘梅│乙○○騎乘機車自被│皮包一只│    │
│  │月十七日上│榮富街十九號│雀    │害人左後方搶奪被害│【內有一│    │
│  │午九時二十│前          │      │人夾於左手腋下之皮│萬四千二│    │
│  │分許      │            │      │包一只，得手後逃逸│百元、手│    │
│  │          │            │      │。                │機二支、│    │
│  │          │      │      │                  │提款卡三│    │
│  │          │            │      │                  │張、存摺│    │
│  │          │            │      │                  │三本、支│    │
│  │          │            │      │                  │票二張（│    │
│  │          │            │      │                  │面額各為│    │
│  │          │            │      │                  │二十萬元│    │
│  │          │            │      │                  │、三十萬│    │
│  │          │            │      │                  │元）、空│    │
│  │          │            │      │                  │白票據二│    │
│  │          │            │      │                  │十四張、│    │
│  │          │            │      │                  │身分證、│    │
│  │          │            │      │                  │健保卡、│    │
│  │          │            │      │                  │駕照、行│    │
│  │          │            │    │                  │照各一張│    │
│  │          │            │      │                  │及紅包袋│    │
│  │          │            │      │                  │（內有一│    │
│  │          │            │      │                  │萬三千元│    │
│  │          │            │      │                  │，公訴人│    │
│  │          │            │      │                  │漏載此部│    │
│  │          │            │      │                  │分）】  │    │
├─┼─────┼──────┼───┼─────────┼────┼──┤
│三│九十一年七│高雄巿左營區│甲○○│劉志成騎乘機車搭載│手提包一│    │
│  │月中旬某日│文自路三六三│      │乙○○，由乙○○自│只（內有│    │
│  │十四時三十│巷口        │      │被害人右後方搶奪被│三萬元、│    │
│  │分許      │            │      │害人提於左手之手提│手機一支│    │
│  │          │            │      │包一只，得手後逃逸│）      │    │
│  │          │            │      │。              │        │    │
└─┴─────┴──────┴───┴─────────┴────┴──┘
附錄本判決論罪科刑所依據之法條
中華民國刑法第三百二十條
  意圖為自己或第三人不法之所有，而竊取他人之動產者，為竊盜罪，處五年以下有
  期徒刑、拘役或五百元以下罰金。
  意圖為自己或第三人不法之利益，而竊佔他人之不動產者，依前項之規定處斷。
  前二項之未遂犯罰之。
中華民國刑法第三百二十五條
  意圖為自己或第三人不法之所有，而搶奪他人之動產者，處六月以上五年以下有期
  徒刑。
  因而致人於死者，處無期徒刑或七年以上有期徒刑，致重傷者，處三年以上十年以
  下有期徒刑。
  第一項之未遂犯罰之。
